【裁判字號】    99,易,2645
【裁判日期】    991207
【裁判案由】    竊盜
【裁判全文】
臺灣板橋地方法院刑事判決              99年度易字第2645號
公  訴  人  臺灣板橋地方法院檢察署檢察官
被      告  陸馥華
上列被告因竊盜案件，經檢察官提起公訴（99年度偵字第16839
號），本院判決如下：
    主  文
陸馥華竊盜，處罰金新臺幣伍仟元，如易服勞役，以新臺幣壹仟
元折算壹日。
    事  實
一、陸馥華意圖為自己不法之所有，於民國99年6 月8 日上午10
    時20分許，在彭堡杜（起訴書誤載為彭堡仕）於臺北縣中和
    市○○街383 巷81號1 樓所經營之「美美水果行」，趁店內
    人員不注意之際，將店門口陳列販賣之蓮霧6 顆（價值約新
    臺幣50元），置於塑膠袋內得手後，未經結帳即行離去。嗣
    為彭堡仕發現而將其攔下，報警處理始查悉上情，並扣得蓮
    霧6 顆。
二、案經彭堡杜訴由臺北縣政府警察局中和一分局移請臺灣板橋
    地方法院檢察署檢察官偵查起訴。
    理  由
一、按被告以外之人於審判外之陳述，雖不符刑事訴訟法第159
    條之1 至第159 條之4 之規定，而經當事人於審判程序同意
    作為證據，法院審酌該言詞陳述或書面陳述作成時之情況，
    認為適當者，亦得為證據。當事人、代理人或辯護人於法院
    調查證據時，知有第159 條第1 項不得為證據之情形，而未
    於言詞辯論終結前聲明異議者，視為有前項之同意，刑事訴
    訟法第159 條之5 定有明文。查本件被告陸馥華於言詞辯論
    終結前，對於下述本院採為認定犯罪事實依據之各項證據之
    證據能力，均未聲明異議，復經本院於審理時逐一提示予被
    告表示意見，本院審酌該等證據之取得過程並無瑕疵，與本
    案待證事實間復具有相當之關聯性，以之為本案證據並無不
    當，應認均有證據能力而得採為本件認定事實之基礎，合先
    敘明。
二、訊據被告矢口否認有何竊盜犯行，辯稱：伊並未竊取告訴人
    彭堡杜所經營之「美美水果行」攤位上之蓮霧，扣得之蓮霧
    是伊向菜市場內另一家攤販所購買的云云，經查：
    (一)被告於警詢中供稱：扣案之蓮霧係伊在中和市○○街383
      巷內菜市場購買，伊僅有經過告訴人所經營之水果攤，並
      未進入水果攤內選購等語（本案偵查卷第3 頁背面參照）
      ；另於偵查中先供稱：伊當天是想去買水果給教會的老伯
      母，告訴人的蓮霧放在紙箱中，伊只看了一下覺得有瑕疵
      就沒買離去，走到一半就被店家叫住說伊偷竊等語（同上
      卷第23至24頁參照），後改稱：伊是向在正安中藥行前路
      中間擺攤之小販購買蓮霧，伊當時有問中藥行的老闆娘有
      無看到賣連霧的，老闆娘說不知道，伊是買完蓮霧後才到
      告訴人的攤位上，看完才發現伊購買的貨色比較好。嗣於
      本院準備程序中又改稱：伊當天是先經過告訴人的攤位，
      因為伊覺得告訴人的蓮霧不漂亮，所以就沒有買，接著走
      到正安中藥行附近在路中間看到有賣連霧的小販，就買了
      7 顆蓮霧，買完後伊又回頭到告訴人的攤位上看小玉西瓜
      ，因為太重伊提不動就沒有買，離開後告訴人就追上把伊
      攔下等語（本院99年10月12日準備程序筆錄第2 頁參照）
      。復於本院審理時供稱：伊當天先去告訴人的攤位上看蓮
      霧覺得不漂亮就沒有買，伊走回383 巷及300 多巷中間的
      轉角小販去看，就買了7 顆蓮霧，買好後因為伊覺得只有
      7 顆蓮霧不好意思，想再買其他水果，就又回去告訴人攤
      位上看小玉西瓜，因為西瓜太重伊就沒有買。在告訴人攤
      位上伊除了小玉西瓜還看了柳丁、芒果、荔枝等（本院99
      年11月23日審理筆錄第4 至5 頁參照）。查被告先供稱僅
      有路過告訴人攤位，並未入內選購水果，其後於偵查中卻
      改稱伊於其他攤位買完蓮霧後有至告訴人攤位上看蓮霧，
      覺得自己原本購買的貨色比較好，而於本院準備程序及審
      理中又改稱：當天伊係先至告訴人攤位，覺得蓮霧不怎麼
      好才改到其他攤位上購買蓮霧，因還想採買其他水果才返
      回告訴人攤位，有看小玉西瓜等水果，但因為小玉西瓜太
      重就沒買離去。被告就有無至告訴人攤位上選購水果、去
      過幾次、係購買蓮霧前或後到告訴人的攤位，及最後回到
      告訴人攤位之原因等，前後供述均不一致，其辯詞是否可
      採已非無疑。
    (二)又告訴人於警詢中指稱：伊於99年6 月8 日約10時20分許
      在水果攤上發現被告眼神有異，伊邊選購攤位上的水果一
      邊不停瞄伊及攤位上的工作人員，伊就開始注意被告舉動
      發現被告選購完1 袋蓮霧後先往結帳台走來像是要結帳的
      樣子，卻突然轉身向旁邊的豆腐攤裝作要選購攤位上的東
      西，被告就以隨身攜帶的雨傘及米色購物袋遮住尚未結帳
      之蓮霧並走到對面的店家旁，接著就將蓮霧裝進購物袋內
      ，之後被告又繞回伊的攤位上逗留約1 分鐘假意觀看伊員
      工削水果並試探伊的反應後離去。伊追上去後被告辯稱蓮
      霧是向另一攤購買，卻又含糊其詞，伊和警方也找不到被
      告所說的水果攤等語（本案偵查卷第5 頁背面參照）。復
      於偵查中具結證稱：99年6 月8 日10時20分被告到伊店裡
      瞄了伊一下，伊就請助理負責結帳伊則注意被告的舉動，
      被告先拿了塑膠袋像是一般選購水果一樣將蓮霧放進塑膠
      袋中，拿完後被告故意迴轉要進來店內結帳，要轉進來時
      被告先面向豆腐攤，故意用左手拿米色購物袋及雨傘將那
      袋蓮霧遮住，又走到斜對面賣衣服的假裝看衣服，伊看到
      被告把購物袋打開把蓮霧放進去，接著被告還回到伊的攤
      位上，當時有個員工在削鳳梨，被告還跟員工說了一下話
      並用眼睛瞄伊，後來被告也沒有買鳳梨就離去。後來警察
      來整個菜市場繞了一圈都沒有一攤賣連霧的，被告就說賣
      他連霧的人是擺在路中間已經走了，該處菜市場是有管委
      會在管路中間在早上11點以前是不能擺攤的等語（本案偵
      查卷第32頁參照）。告訴人並自行模擬當時被告在告訴人
      攤位上選購蓮霧之經過，有照片13張附卷可參（本案偵查
      卷第35至41頁參照），復有扣押物品目錄表、贓物認領保
      管單及查獲證物照片1 張在卷足憑（本案偵查卷第13、15
      、16頁參照）。且證人即當日到場處理之員警莊凱傑亦於
      偵查中證稱：當時被告說蓮霧是在別的攤位買的，伊有請
      被告指出是哪個攤位，並陪被告巡視市場也沒有看到其他
      攤位在賣蓮霧，當時被告也沒有明確指出哪一攤，只說是
      在另一家買的，且有確認過被告裝水果的塑膠袋是和告訴
      人店裡所使用的塑膠袋相同顏色款式等語（本案偵查卷第
      78 頁 參照）。查告訴人就被告如何挑選蓮霧放入袋中、
      拿取蓮霧後被告之動線、如何將蓮霧置入購物袋及離開攤
      位之過程等細節均能明確指證且所述內容始終一致，而告
      訴人與被告夙無怨隙，本件所竊取之財物亦僅蓮霧6 顆，
      價值甚微，衡情當無甘冒誣告及偽證罪構陷被告之可能，
      應認告訴人之指證為可採。又告訴人及查獲員警均已證稱
      當場有陪同被告在菜市場巡視，均未發現被告所稱其他賣
      連霧的攤販，足證被告辯稱扣案之蓮霧係伊在其他攤位上
      所購得云云，不足採信。
    (三)綜上所述，本件被告竊取告訴人店內之蓮霧6 顆之偷竊犯
      行，事證明確，被告犯行洵堪認定，應予依法論科。
三、核被告所為，係犯刑法第320 條第1 項竊盜罪。爰審酌被告
    為高職畢業，素行尚可，竟一時失慮竊取他人擺放於攤位上
    欲出售之水果，其所竊取之水果價值雖僅50元，惟犯後猶否
    認犯行，未見確實悔意，本院因此認為，被告固無據實陳述
    之義務，然其缺乏為自己行為負責之觀念，自應施以相當之
    刑罰，以謀警惕矯治及社會防衛之效，爰量處如主文所示之
    刑，並諭知易服勞役之折算標準，以資懲儆。
據上論斷，應依刑事訴訟法第299 條第1 項前段，刑法第320 條
第1 項、第42條第3 項前段，刑法施行法第1 條之1 第1 項、第
2 項前段，判決如主文。
本案經檢察官賴建如到庭執行職務。
中    華    民    國    99    年    12    月    7     日
                    刑事第十五庭審判長法  官  王綽光
                                      法  官  洪珮婷
                                      法  官  黃司熒
以上正本證明與原本無異
如不服本判決應於送達後10日內向本院提出上訴狀
                                      書記官  屠衛民
中    華    民    國    99    年    12    月    8     日
附錄本案論罪科刑法條全文：
中華民國刑法第321 條

司法院資訊處製作；財團法人民間司法改革基金會備份。
